臺灣臺中地方法院刑事判決　　　　　　　100年度易字第968號
公　訴　人　臺灣臺中地方法院檢察署檢察官
被　　　告　劉陳嘉慶
上列被告因違反毒品危害防制條例案件，經檢察官提起公訴（10
0年度毒偵字第2571號），本院判決如下：
    主          文
劉陳嘉慶持有第三級毒品純質淨重二十公克以上，累犯，處有期
徒刑肆月，如易科罰金，以新臺幣壹仟元折算壹日，扣案之香煙
盒壹個均沒收。
    犯罪事實
一、劉陳嘉慶曾於民國98年間，因施用毒品案件，經法院判處有
    期徒刑3月，如易科罰金，以新臺幣1,000元折算1日確定，
    於99年6月18日易科罰金執行完畢。其明知愷他命為毒品危
    害防制條例第2條第2項第3款所稱之第三級毒品，不得持有
    ，仍基於持有第三級毒品愷他命之犯意，於民國100年1月12
    日晚上11時，在臺中市○○路與復興路口4段交叉路口處，
    以新臺幣14000元之價格，向某真實年籍不詳、綽號「阿國
    」之成年男子購買第三級毒品愷他命1包（驗後純質總淨重
    約為44.6592公克；驗前毛重約50.56公克，扣除包裝重1.15
    82公克，驗前淨重49.4018公克×純度90.4％＝驗前純質淨
    重44.6592公克；嗣因鑑驗滅失0.0198公克，驗後總淨重49.
    382公克）而持有之，嗣於同日晚上11時許，在其不知情之
    友人楊倫勇所駕駛、停放於臺中市○○路726號前之車號779
    5-ZE號自用小客車內施用上開所購得之愷他命時，為警盤檢
    查獲，並當場扣得上開愷他命1包，及其所有供盛裝愷他命
    所用之香煙盒1個（另扣得與本案無關之門號0000000000號
    〈含門號SIM卡1張〉行動電話1支），始悉上情。
二、案經臺中市政府警察局霧峰分局報請臺灣臺中地方法院檢察
    署檢察官偵查起訴。
    理    由
壹、程序部分：
    按被告以外之人於偵查中向檢察官所為陳述，除顯有不可信
    之情況者外，得為證據，刑事訴訟法第159條之1第2 項定有
    明文。偵查中對被告以外之人（包括證人、鑑定人、告訴人
    、被害人及共同被告等）所為之偵查筆錄，或被告以外之人
    向檢察官所提之書面陳述，性質上均屬傳聞證據。惟現階段
    刑事訴訟法規定檢察官代表國家偵查犯罪、實施公訴，依法
    其有訊問被告、證人及鑑定人之權，證人、鑑定人且須具結
    ，而實務運作時，檢察官偵查中向被告以外之人所取得之陳
    述，原則上均能遵守法律規定，不致違法取供，其可信度極
    高，故被告以外之人前於偵查中已具結而為證述，除反對該
    項供述得具有證據能力之一方，已釋明顯有不可信之情況外
    ，不宜以該證人未能於審判中接受他造之反對詰問為由，即
    遽指該證人於偵查中之陳述不具證據能力。再按92年9月1日
    施行之刑事訴訟法，已酌採英美法系之傳聞法則，於第159
    條第1 項明定被告以外之人，於審判外之言詞或書面陳述，
    除法律有規定者外，不得作為證據，用以保障被告之反對詰
    問權。而本法所規定傳聞法則之例外，其中就被告以外之人
    於偵查中向檢察官所為之陳述，因檢察官代表國家偵查犯罪
    時，原則上當能遵守法定程式，且被告以外之人如有具結能
    力，仍應依法具結，以擔保其係據實陳述，故於第159條之1
    第2 項明定「除顯有不可信之情況者外」，得為證據；又被
    告以外之人於檢察事務官、司法警察官或司法警察調查中所
    為之陳述，基於實體發現真實之訴訟目的，依第159條之2規
    定，如與審判中之陳述不符時，經比較結果，其先前之陳述
    ，相對「具有較可信之特別情況」，且為證明犯罪事實存否
    所「必要」者，或於審判中有第159條之3所列死亡等原因而
    無法或拒絕陳述之各款情形之一，經證明其調查中所為陳述
    絕對「具有可信之特別情況」，且為證明犯罪事實之存否所
    「必要」者，亦例外地賦與證據能力。是所謂「顯有不可信
    性」、「相對特別可信性」與「絕對特別可信性」，係指陳
    述是否出於供述者之真意、有無違法取供情事之信用性而言
    ，故應就偵查或調查筆錄製作之原因、過程及其功能等加以
    觀察其信用性，據以判斷該傳聞證據是否有顯不可信或有特
    別可信之情況而例外具有證據能力，並非對其陳述內容之證
    明力如何加以論斷，二者之層次有別，不容混淆（最高法院
    94年度臺上字第629 號裁判要旨可資參照）。而查，本件公
    訴人、被告及辯護人對於本院就後述實體部分所引之書證內
    容、扣案物品，於本院審理中均不爭執證據能力（見本院卷
    第11至13頁），猶未對之釋明有何顯不可信之情況，或有何
    不法取得之情事，且本院審酌其等之內容，均無不法取得或
    有違法取供之情事，亦均適宜為本案證據，依前開說明，就
    後述實體部分所引之書證內容、扣案物品自具有證據能力。
貳、實體部分：
一、上開事實，業據被告劉陳嘉慶於警詢、偵訊中及本院審理時
    坦承不諱，且上開查獲扣案之白色結晶1包，經送鑑驗結果
    ，確係毒品危害防制條例第2條第2項第3款規定之第三級毒
    品愷他命無訛，且驗後純質總淨重約為44.6592公克（驗前
    毛重約50.56公克，扣除包裝重1.1582公克，驗前淨重49. 4
    018公克×純度90.4％＝驗前純質淨重44.6592公克；嗣因鑑
    驗滅失0.0198公克，驗後總淨重49.382公克），有行政院衛
    生署草屯療養院100年1月27日草療鑑字第1000100177號鑑定
    書在卷可稽，已達毒品危害防制條例第11條第5項犯罪構成
    要件所定的純質淨重標準，自堪信被告上開確與事實相符，
    應可採信，本案事證明確，被告犯行，洵堪認定。
二、查愷他命係毒品危害防制條例第2條第2項第3款規定之第三
    級毒品，是核被告所為，係犯同條例第11條第5項之持有第
    三級毒品純質淨重達20公克以上之罪。被告曾於98年間，因
    施用毒品案件，經法院判處有期徒刑3月，如易科罰金，以
    新臺幣1,000元折算1日確定，於99年6月18日易科罰金執行
    完畢之事實，有臺灣高等法院被告前案紀錄表、臺灣臺中地
    方法院檢察署刑案資料查註紀錄表附卷可稽，其於有期徒刑
    執行完畢後，5年以內再故意犯本件有期徒刑以上之罪，構
    成累犯，應依刑法第47條第1項規定加重其刑（被告另涉犯
    詐欺案件部分，現由本院以99年度易字第3170號案件審理中
    ，因該案起訴之犯罪時間係99年7月20日起至8月4日，係在
    上開確定判決之後，尚無礙本件累犯之認定）。爰審酌被告
    年紀尚輕，未能慎思自愛，沾觸毒品，行為可議，且持有數
    量非微，乃公訴人請求量處有期徒刑6月，惟念其犯罪後已
    坦承犯行，態度良好，於本院審理中悔意殷殷，並兼衡被告
    現已有正當工作，奕勝興業股份有限公司所出具之有工作資
    歷證明書在卷可稽，另其父親患有中度肢障，且有幼女待哺
    ，加上妻子又有身孕，均賴其照養，家計確實沈重，有身心
    障礙手冊、戶口名簿影本、孕婦健康手冊影本等在卷可佐，
    亦即被告現今之家庭生活情況等一切情狀，量處如主文所示
    之刑，並諭知如易科罰金之折算標準。扣案之第三級毒品愷
    他命1包（驗後純質總淨重約為44.6592公克；驗前毛重約50
    .56公克，扣除包裝重1.15 82公克，驗前淨重49.4018公克
    ×純度90.4％＝驗前純質淨重44.6592公克；嗣因鑑驗滅失
    0.0198公克，驗後總淨重49.382公克），應依毒品危害防制
    條例第18條第1項後段，另經沒入銷燬之（行政沒入），公
    訴人請求併予宣告沒收銷燬之，尚有誤會。另扣案之香煙盒
    1個，係被告所有供盛裝上開扣案之第三級毒品愷他命所用
    ，亦為被告陳明在卷，應依刑法第38條第1項第2款予以宣告
    沒收。至另當場扣得之門號0000000000號〈含門號SIM卡1張
    〉行動電話1支，則與本案無關，且非違禁物，核與宣告沒
    收或沒收銷燬之要件不合，無從併予宣告沒收或沒收銷燬之
    。
據上論斷，應依刑事訴訟法第299條第1項前段，毒品危害防制條
例第11條第5項，刑法第11條前段、第47條第1項、第41條第1項
前段、第38條第1項、第2款，判決如主文。
本案經檢察官張容姍到庭執行職務。
中    華    民    國   100    年    4     月    20    日
                  刑事第十八庭  法  官  林世民
上正本證明與原本無異。
如不服本判決，應於送達後10日內向本院提出上訴狀（須附繕本
），上訴於臺灣高等法院臺中分院。
上訴書如未敘述理由，應於上訴期間屆滿後20日內補提理由書於
本院。
                                書記官  紀俊源
中    華    民    國   100    年    4     月    20    日
附錄論罪科刑法條：
毒品危害防制條例第11條
持有第一級毒品者，處 3 年以下有期徒刑、拘役或新臺幣 5 萬
元以下罰金。
持有第二級毒品者，處 2 年以下有期徒刑、拘役或新臺幣 3 萬
元以下罰金。
持有第一級毒品純質淨重十公克以上者，處 1 年以上 7 年以下
有期徒刑，得併科新臺幣 1 百萬元以下罰金。
持有第二級毒品純質淨重二十公克以上者，處 6 月以上 5 年以
下有期徒刑，得併科新臺幣 70 萬元以下罰金。
持有第三級毒品純質淨重二十公克以上者，處 3 年以下有期徒刑
，得併科新臺幣 30 萬元以下罰金。
持有第四級毒品純質淨重二十公克以上者，處 1 年以下有期徒刑
，得併科新臺幣 10 萬元以下罰金。
持有專供製造或施用第一級、第二級毒品之器具者，處 1 年以下
有期徒刑、拘役或新臺幣1萬元以下罰金。